臺灣高等法院民事判決　　　　　　　　　99年度勞上字第67號
上　訴　人　陳溪圳
訴訟代理人　陳由銓律師
被　上訴人　永基紙業股份有限公司
兼法定代理人翁松男
被　上訴人　官志豪
上列當事人間請求損害賠償事件，上訴人對於中華民國99年6月
29日臺灣新竹地方法院97年度勞訴字第21號第一審判決提起上訴
，本院於100年3月1日言詞辯論終結，判決如下：
    主    文
原判決關於駁回上訴人後開第二項之訴部分，暨訴訟費用之裁判
均廢棄。
被上訴人永基紙業股份有限公司應再給付上訴人新臺幣玖萬玖仟
玖佰拾伍元，及自民國九十六年十二月二十五日起至清償日止
，按年息百分之五計算之利息。
其餘上訴駁回。
第一、二審訴訟費用（除確定部分外），由被上訴人永基紙業股
份有限公司負擔十分之一，餘由上訴人負擔。
    事    實    及    理    由
一、上訴人主張：上訴人左手曾受傷，自民國（下同）93年12月
    16 日即受僱於被上訴人永基紙業股份有限公司（下稱永基
    公司，法定代理人為被上訴人翁松男），擔任乙級廢水處理
    專責員，94年11月12日係週六，翁松男要求上訴人前往造紙
    部門加班，協助被上訴人官志豪處理較危險之接紙工作。但
    永基公司事前未對上訴人施以必要之安全衛生等教育訓練，
    造紙機具復未設置明顯之緊急煞停連動裝置，疏未維護工作
    場所安全。迨同日中午13時30分，1號抄紙機（下稱1號機）
    發生斷紙狀況，官志豪呼請上訴人協助，上訴人徒手將半成
    型紙張置放於1號機滾輪時，右手不慎遭第二烘缸滾輪輾過
    ，致受有右手壓傷合併軟組織缺損及第1至4指外傷性截肢等
    傷害，勞動能力減損達69.21%。上訴人因勞動能力減少所受
    損害為新台幣（下同）175萬6045元，於住院期間支付看護
    費15萬6000元，出院後，在家看護需花費20萬元，且精神上
    受有莫大痛苦，得請求慰撫金100萬元，合計311萬2045元（
    1,756,045+156,000+200,000+ 1, 000,000 = 3,112,045 ）
    ，應由被上訴人連帶賠償。被上訴人且違反僱傭契約，爰基
    於侵權行為法則、民法第487條之1規定，訴請被上訴人連帶
    給付244萬5445元本息等語（於原審主張勞動能力損失122萬
    5485元、住院期間看護費15萬6000元、日後在家看護費100
    萬元，慰撫金100萬元，合計為338萬1845元。遂於原審聲明
    ：被上訴人應連帶給付上訴人338萬1845元，及自起訴狀繕
    本送達翌日起至清償日止按年息百分之五計算之利息。原審
    判命永基公司、翁松男應連帶給付上訴人32萬4323元，及自
    96年12月25日起至清償日止按年息百分之五計算之利息；駁
    回上訴人其餘請求。上訴人僅就敗訴中212萬1122元本息提
    起上訴；其中勞動能力損失部分擴張為175萬6045元，日後
    在家看護費用減為20萬元，由於總額未超過原審起訴之金額
    ，並無擴張聲明。永基公司、翁松男則未上訴）。並上訴聲
    明：(一)原判決駁回上訴人後開第二項之訴部分廢棄。(二)被上
    訴人應再連帶給付上訴人212萬1122元，及自96年12月25日
    起至清償日止按年息百分之五計算之利息。(三)願供擔保請准
    宣告假執行。
二、被上訴人則以：94年11月12日，永基公司要求上訴人加班處
    理廢水，但是上訴人自行前往1號機，致遭機器壓傷；並非
    被上訴人命其處理接紙工作，亦非現場安全設備不足導致其
    傷重截指。再者，上訴人月薪僅2萬6000元，另5000元係廢
    水處理證照費用，並非薪資。即使認定被上訴人應負賠償責
    任，由於上訴人自行前往1號機工作，就損害發生與有過失
    ，亦應減輕被上訴人賠償。此外，上訴人領取勞工保險給付
    66 萬6600元、94年12月5日至96年12月5日之薪資66萬7574
    元（如附表），均得抵充賠償金額等語，資為抗辯。並答辯
    聲明：上訴駁回。如受不利判決，願供擔保請准宣告免為假
    執行。
三、兩造不爭執事實：
  (一)上訴人左手曾受傷，自93年12月16日即受僱於永基公司（法
    定代理人翁松男），擔任乙級廢水處理專責員。94年11月12
    日係週六假日，翁松男要求上訴人加班。同日中午13時30分
    ，上訴人右手遭1號機第二烘缸滾輪輾過，受有右手壓傷合
    併軟組織缺損及第1至4指外傷性截肢等傷害。（見本院卷第
    34頁正面、154頁背面筆錄）
  (二)上訴人已領取勞工保險殘廢給付66萬6600元。（見原審卷(一)
    166頁、本院卷第18頁）
  (三)自94年12月5日至96年12月5日，永基公司支付上訴人附表所
    示薪資66萬7574元（見本院卷100頁、154頁正反面筆錄）
四、本件爭點為：(一)被上訴人是否構成侵權行為、違反僱傭契約
    ？(二)上訴人所受損害程度如何？(三)上訴人是否與有過失，被
    上訴人抵充金額為何？茲就兩造論點分述如下。
五、關於被上訴人是否構成侵權行為、違反僱傭契約方面；
    上訴人主張造紙機接紙作業較具危險性，但永基公司未對上
    訴人為必要教育及訓練，且未在適當位置設置明顯之緊急煞
    停連動裝置。然而翁松男命上訴人於94年11月12日（週六）
    加班，協助官志豪處理較具危險接紙工作，官志豪亦請求上
    訴人協助，嗣上訴人右手遭1號機第二烘缸滾輪輾過，受有
    前述傷害。被上訴人應依侵權行為法則、僱傭契約連帶賠償
    等語。被上訴人辯稱上訴人左手曾受傷，故平時處理抄水電
    表、加藥、割管、紙管回收整理工作，並不負責接紙工作。
    94 年11月12日要求上訴人加班處理廢水，嗣上訴人自行前
    往1號機並遭壓傷，不得請求損害賠償云云。經查：
  (一)按確定判決之既判力，固以訴訟標的經表現於主文判斷之事
    項為限，判決理由並無既判力，但法院於判決理由中，就訴
    訟標的以外當事人主張之重要爭點，本於當事人辯論之結果
    已為判斷時，其對此重要爭點所為之判斷，除有顯然違背法
    令，或當事人已提出新訴訟資料，足以推翻原判斷之情形外
    ，應解為在同一當事人就該重要爭點所提起之訴訟中，當事
    人及法院就該已經法院判斷之重要爭點之法律關係，不得任
    作相反之主張或判斷，始符民事訴訟上之誠信原則（最高法
    院96年度台上字第1782、2569號、73年度台上字第4062號判
    決要旨參照）。此與學說上所謂爭點效理論相仿，亦即當事
    人在前訴訟以重要爭點加以爭執，經法院審理及判斷，所發
    生之通用力，於不同之後訴，如以同一爭點為重要之先決問
    題加以審理時，當事人不得為與其判斷相反之主張、舉證，
    並禁止法院為與其相矛盾之判斷之效力。
  (二)原判決命永基公司、翁松男應依侵權行為法則連帶給付上訴
    人32萬4323元，及自96年12月25日起至清償日止按年息百分
    之五計算之利息；永基公司與翁松男均未提起上訴，故上開
    部分業已確定。原判決確定部分認定廠房內未於適當位置安
    裝緊急停機裝置，致上訴人受傷後無法及時停機，且上訴人
    因傷損失勞動能力達69.21%等情；依兩造均認上訴人受僱於
    永基公司，翁松男僅係該公司法定代理人（見不爭執事項(一)
    、本院卷第75頁），復有勞工保險局96年12月4日000000000
    000號核定通知書、勞工保險被保險人投保薪資表可稽（見
    本院卷第65、68頁），自應認定永基公司係勞工安全衛生法
    第2條第2項所稱雇主。參以內政部72年12月27日台內勞字第
    200813號函亦謂勞工安全衛生法第2條第2項之事業主（雇主
    ），在法人組織時為該法人，在個人企業始為該事業之業主
    。故原判決確定部分謂翁松男為永基公司法定代理人，應屬
    勞工安全衛生法第2條第2項所指雇主，須負侵權行為責任云
    云（見原判決第9至10頁）；此一爭點未經當事人充分攻防
    ，尚不發生爭點效之效力，且與法律規定不符，本院不受其
    拘束。
  (三)次按「因故意或過失，不法侵害他人之權利者，負損害賠償
    責任。故意以背於善良風俗之方法，加損害於他人者亦同。
    違反保護他人之法律，致生損害於他人者，負賠償責任。但
    能證明其行為無過失者，不在此限」，民法第184條第1、2
    項定有明文。再按「雇主對左列事項應有符合標準之必要安
    全衛生設備：一、防止機械、器具、設備等引起之危害」、
    「雇主應於每一具機械分別設置開關、離合器、移帶裝置等
    動力遮斷裝置。但連成一體之機械，置有共同動力遮斷裝置
    ，且在工作中途無須以人力供應原料、材料及將其取出者，
    不在此限。前項機械如係切斷、引伸、壓縮、打穿、彎曲、
    扭絞等加工用機械者、雇主應將同項規定之動力遮斷裝置，
    置於從事作業之勞工無須離開其工作崗位即可操作之場所」
    、「雇主對於使用動力運轉之機械，具有顯著危險者，應於
    適當位置設置有明顯標誌之緊急制動裝置，立即遮斷動力並
    與制動系統連動，能於緊急時快速停止機械之運轉」，勞工
    安全衛生法第5條第1項第1款、勞工安全衛生設施規則第44
    條第1、2項、第45條亦分別定有明文。是以，所謂違反保護
    他人之法律者，係指以保護他人為目的之法律，亦即一般防
    止妨害他人權益或禁止侵害他人權益之法律而言（最高法院
    95年度台上字第1174號判決意旨參照）。永基公司既係上訴
    人雇主，自應提供勞工適當之安全衛生設備；且勞工安全衛
    生法係保障勞工安全衛生之法律，屬民法第184條第2項之保
    護他人之法律，雇主（永基公司）如有違反上開規定致員工
    受傷，自應負損害賠償責任。
  (四)本件災害之肇災機械（指1號機）為抄紙機，陳溪圳右手遭
    滾輪捲夾係為該機械之「接紙」處（後端烘缸之滾輪），該
    處未設置緊急制動裝置立即遮斷動力並與制動系統連動─能
    於緊急時快速停止機械之運轉。違反勞工安全衛生設施規則
    第45條之規定等情，業據行政院勞工委員會北區勞動檢查所
    於95年6月29日派員實施勞動檢查屬實，有該所95年7月7日
    勞北檢製字第0951009405號函及檢查照片附卷可稽（見原審
    卷(一)第134、140、142頁）。證人即行政院勞工委員會北區
    勞動檢查所檢查員黃錫麟，亦於原審98年7月24日辯論期日
    證稱：檢查報告提到永基公司沒有在抄紙機設置緊急制動裝
    置。緊急制動裝置沒有辦法預防災害發生，但可以避免災害
    的再擴大；例如本件職災，手夾到只要能按下緊急開關按鈕
    ，機器可以快速停止。永基公司所裝設手動停止裝置，位於
    機器的側面，但是法規要求裝在適當的位置，亦即操作者可
    以碰觸到的地方。該公司所裝設的位置，操作者應該是碰不
    到等語（見原審卷(一)第131、132頁筆錄）。可知永基公司本
    應在1號機適當位置裝設明顯緊急煞停裝置，於事故發生時
    ，操作者得立即遮斷動力以迅速停止機械之運轉。永基公司
    固謂1號機附近二、三公尺有一處緊急按鈕，二樓也有一個
    ，距現場一、二公尺云云（見本院卷第156頁正面筆錄），
    惟上開緊急停機裝置既距離1號機一、二公尺以上，於事故
    發生時，操作者將無法自行及時煞停機械，故永基公司所辯
    即非可採。永基公司違反上開勞工安全衛生法第5條第1項第
    1 款、勞工安全衛生設施規則第44條第1、2項規定，於上訴
    人右手遭壓傷時，無法即時停機，終致右手第1至4指受有截
    肢傷害，即屬違反保護他人法律，應依民法第184條第1、2
    項負損害賠償責任（被上訴人有無命上訴人操作1號機接紙
    作業，詳後述）。
  (五)上訴人固謂翁松男要求其在94年11月12日加班，協助官志豪
    處理較危險之1號機接紙工作，當日中午13時30分，1號發生
    斷紙異常狀況，官志豪且洽請上訴人協助，致上訴人接紙時
    遭機器壓傷右手云云。惟上訴人迄未舉證明翁松男要求其加
    班協助1號機接紙工作、官志豪當天洽請其協助操作1號機，
    所述已屬不足。證人即永基公司越南籍勞工DUONG TAY SON
    （中文名楊西山）於原審97年10月14日期日就此證稱：沒有
    與上訴人在做上、下紙工作，因為他一手受傷不能抬；2號
    機平常由我一個人用機器操上、下紙，他幫忙割管和鋸管。
    上訴人沒有去1號機幫忙過等語（見原審卷(一)第60頁反面至
    61頁正面筆錄）。官志豪亦辯稱：94年11月12日當天係呼叫
    外勞查林幫忙，我以鐵製刮刀敲護欄叫查林來幫忙等語（見
    原審卷(一)第52頁正面筆錄）。足徵上訴人因左手受傷，在處
    理廢水之餘，僅協助割管等工作，無法協助1號機接紙作業
    ；事故當天，1號機發生斷紙情事，官志豪即呼請外勞幫忙
    ，並未商請上訴人協助。參酌上訴人於原審97年7月31日即
    陳稱：我以往不曾處理1號造紙機接紙工作，都是由外勞去
    做，當天官志豪叫查林，查林和阿山互推，沒有人去幫忙，
    查林叫我過去，我才去等語（見原審卷(一)第50頁背面、52頁
    正反面筆錄）。益徵上訴人並非由於翁松男、官志豪要求而
    去1號機接紙，實係外勞請其協助1號機作業；核屬上訴人個
    人私下協助外勞所發生傷害，尚與永基公司、翁松男要求上
    訴人加班無關，亦與官志豪操作機器無關。從而，永基公司
    、翁松男就1號機操作程序，是否對上訴人進行安全衛生教
    育訓練，即與上訴人右手受傷無涉，不生違反勞工安全衛生
    法第6條（雇主應提供安全防護機具）、第23條（雇主對員
    工實施安全衛生教育）情事。上訴人對翁松男、官志豪提出
    過失傷害告訴，嗣由新竹地方法院檢察署檢察官96年度調偵
    字第9號亦為相同認定，遂不起訴處分確定（見本院卷第170
    、171頁），此經調卷查明，足徵翁松男、官志豪與上訴人
    受傷無關，尚無侵權行為可言。但永基公司仍需就第(四)小段
    所述違反保護他人法律情事負損害賠償責任。
  (六)另按「受僱人服勞務，因非可歸責於自己之事由，致受損害
    者，得向僱用人請求賠償」，民法第487條之1第1項固定有
    明文。由於94年11月12日加班時，上訴人並不負責1號機接
    紙，嗣因外勞商請上訴人協助，上訴人前往1號機接紙致右
    手遭壓傷，即與僱傭契約所定上訴人勞務無關。則上訴人主
    張被上訴人違反僱傭契約，應負損害賠償責任云云，即無可
    採。
六、關於上訴人所受損害程度方面：
    上訴人主張其勞動能力因傷減損69.21%，勞動能力損失達
    175萬6045元，並於住院期間支付看護費15萬6000元，出院
    後，在家看護花費將達20萬元，加計慰撫金100萬元，合計
    損害達311萬2045元（1,756,045+156,000+200,000+1,000,
    000 =3,112, 045）等語。永基公辯稱上訴人請求金額過鉅
    ，且上訴人月薪僅2萬6000元，另5000元是廢水處理證照費
    用，並非獎金、薪資云云。經查：
  (一)按「不法侵害他人之身體或健康者，對於被害人因此喪失或
    減少勞動能力或增加生活上之需要時，應負損害賠償責任」
    、「不法侵害他人之身體、健康、名譽、自由、信用、隱私
    、貞操，或不法侵害其他人格法益而情節重大者，被害人雖
    非財產上之損害，亦得請求賠償相當之金額」，民法第193
    條第1項及第195條第1項前段定有明文。其次，原判決確定
    部分認定上訴人得請求減少勞動能力達122萬5485元、慰撫
    金60萬元、住院期間看護費15萬6000元。上訴人因本件事故
    ，受有右手第1至4指外傷性截肢（截至近端指節），關節機
    能喪失，符合98年1月1日修正施行前之勞工保險殘廢給付標
    準表第69項第7等級，喪失勞動能力69.21 %。依第五段第(一)
    (二)小段理由，上述認定均具有爭點效之效力，本院應受其拘
    束。
  (二)減少勞動能力損害方面：
  (1)上訴人於本件事故前6個月平均薪資為3萬0300元，有勞工保
    險局96年12月4日000000000000號核定通知書、勞工保險被
    保險人投保薪資表可稽（見本院卷第65、68頁），故上訴人
    年薪為36萬3600元（30,300*12=36 3,600）。而上訴人為43
    年3月19日生，自事故發生時（94年11月12日）至60歲強制
    退休年齡止，尚可工作8年4月，依69.21%計算勞動能力減損
    ，並依霍夫曼式扣除中間利息，上訴人得請求178萬9827元
    〔（363,600*0.6921*6.874342）+〔363,600*（4/12 ）
    *0.6921*0.714286〕=1,789, 827。元以下四捨五入〕。則
    上訴人主張此部分損害為175萬6045元（見本院卷第79頁）
    ，尚屬可採。（其中122萬5845元屬原判決爭點效範圍）
  (2)永基公司固謂上訴人月薪僅2萬6000元，另外5000元係廢水
    處理證照費用，並非獎金、薪資云云。惟勞動基準法第2條
    第3項規定「工資：謂勞工因工作而獲得之報酬；包括工資
    、薪金及按計時、計日、計月、計件以現金或實物等方式給
    付之獎金、津貼及其他任何名義之經常性給與均屬之」，上
    開廢水處理證照費用既係按月之經常性給付，解釋上仍屬薪
    資一部。況永基公司自93年12月16日即向勞工保險局申報上
    訴人月薪3萬0300元，亦有前述勞工保險局核定通知書、投
    保薪資表可稽（見本院卷第65、68頁），其事後辯稱上訴人
    月薪僅2萬6000元，顯與上述資料不符，自無足採。
  (三)看護費用：
    上訴人主張住院期間看護費為15萬6000元，業經原判決確定
    部分採信，本院應受其拘束。上訴人另主張日常生活如洗澡
    、穿衣、繫鞋帶等細小動作，均無法自理，需其妻照顧，上
    訴人尚有25.09年之平均餘命，故永基公司應支付在家看護
    費用20萬元云云。惟上訴人於原審98年11月19日辯論期日自
    承：日常生活起居、洗澡、上廁所、吃飯均可自理，僅細微
    之事無法自理等情（見原審卷(一)第178頁背面筆錄）；嗣於
    本院改稱洗澡等一般動作亦無法自理，即屬矛盾。故上訴人
    雖無法從事較細小之動作，然基本生活（如洗澡、上廁所、
    吃飯）既得自理，即無在家看護必要。參以上訴人始終未說
    明在家看護費用計算依據，其於原審主張100萬元，嗣於本
    院忽降為20萬元，又不能說明其原因，自難採信上訴人此部
    分請求。
  (四)撫慰金：
    上訴人右手第1至4指受有外傷性截肢（截至近端指節），此
    一傷勢已無復原可能，身體及健康受有相當程度傷害，且情
    節重大。再審酌上訴人為工專畢業，名下有房地、投資股票
    ，96年度財產總額為348萬2840元（見原審卷(一)第93至105頁
    稅務電子閘門所得調件明細表）；永基公司係法人、僱用上
    訴人等人生產紙張，自94年12月5日至96年12月5日，仍支付
    上訴人薪資66萬7574元，但是上訴人始終未上班，公司現在
    仍同意上訴人上班（見本院卷第154頁背面筆錄）。再參酌
    兩造身分、地位、學歷、經歷、生活狀況等一切因素，認上
    訴人所請求慰撫金以60萬元為適當（即原判決確定部分之慰
    撫金數額），逾此所為請求，並非可採。
  (五)合計上訴人得請求永基公司賠償金額為251萬2045元（1,756
    ,045+156,000+ 600,000=2,512,045）
七、關於上訴人是否與有過失、被上訴人抵充金額方面：
    上訴人主張其手指被壓傷係被上訴人所致，上訴人並無過失
    ，扣除原判決確定部分32萬4323元，永基公司尚應給付212
    萬1122元云云。永基公司辯稱上訴人係加班處理廢水，其自
    行前往1號機致受傷，就損害之發生與有過失。且上訴人領
    取勞工保險給付66萬6600元，94年12月5日至96年12月5日薪
    資66萬7574元，均得抵充等語。經查：
  (一)「損害之發生或擴大，被害人與有過失者，法院得減輕賠償
    金額，或免除之」，民法第217條第1項定有明文。查永基公
    司未於適當位置安裝緊急煞停連動裝置，致上訴人於接紙受
    傷後無法即時停止1號機，永基公司其違反保護他人法律，
    固有過失；然上訴人平日除專責廢水處理等工作外，並不負
    責接紙工作等情，亦如前述，其自行接紙受傷，就損害之發
    生亦有過失。本院考慮接紙工作具有危險性，雖非上訴人工
    作範圍，然而被上訴人仍應於1號機設置即時停機裝置，於
    員工操作不慎或誤觸機器時，得以立刻停機以減輕傷勢，但
    被上訴人未於適當處所安裝緊急停機裝置，自應負主要過失
    責任；上訴人未曾接受接紙工作相關訓練，自知欠缺專業能
    力，僅因外勞商請即冒然接紙致受傷，應負次要責任。故永
    基公司之過失比例為百分之七十，上訴人為百分之三十，上
    訴人僅得請求175萬8432元（2,512, 045* 0.7=1,758,432。
    元以下四捨五入）。
  (二)再按「勞工因遭遇職業災害而致死亡、殘廢、傷害或疾病時
    ，雇主應依左列規定予以補償。但如同一事故，依勞工保險
    條例或其他法令規定，已由雇主支付費用補償者，雇主得予
    以抵充之：…二、勞工在醫療中不能工作時，雇主應按其原
    領工資數額予以補償。但醫療期間屆滿二年仍未能痊癒，經
    指定之醫院診斷，審定為喪失原有工作能力，且不合第三款
    之殘廢給付標準者，雇主得一次給付四十個月之平均工資後
    ，免除此項工資補償責任」、「雇主依前條規定給付之補償
    金額，得抵充就同一事故所生損害之賠償金額」，勞動基準
    法第59條第2款、第60條定有明文。查上訴人因本件職業災
    害，自勞工保險局受領殘廢給付66萬6600元在案（見不爭執
    事項(二)）；此屬職業災害保險給付，其職業災害保險費依勞
    工保險條例第15條第1款規定，係由投保單位即永基公司全
    額負擔，依勞動基準法第59、60條得抵充賠償金額。而94年
    12月5日至96年12月5日，上訴人自永基公司領取薪資66萬
    7574元，亦得依上開規定抵充。扣除上開金額後，上訴人得
    請求永基公司連帶賠償之金額為42萬4258元（1,758,432-66
    6,600-667,574=424,258）；茲原判決確定部分命永基公司
    給付32萬4323元本息（與翁松男連帶給付），扣除該部分金
    額後，上訴人尚得請求永基公司再給付9萬9935元（424,258
    - 324, 323=99,935）。
八、綜上所述，上訴人為永基公司員工，該公司未在1號機明顯
    位置設置之緊急煞停裝置，未善盡維護工作場所安全之責；
    94年11月12日（週六），上訴人前去永基公司加班，嗣1號
    機發生斷紙，其自行前往協助接紙，右手遭第二烘缸滾輪輾
    過，致受有右手壓傷合併軟組織缺損及第1至4指外傷性截肢
    等傷害，勞動能力因而損失69.21%，受有財產與非財產損害
    251萬2045元，永基公司應負侵權行為損害賠償責任。上訴
    人就前開事故與有過失，永基公司與上訴人之過失比例為七
    比三，經抵充保險給付與薪資後，上訴人尚得請求42萬4258
    元賠償；再扣除原判決確定部分32萬4323元，上訴人尚可請
    求賠償9萬9935元。永基公司辯稱已安設緊急煞停裝置云云
    ，則非可取。上訴人另主張翁松男應與永基公司負連帶賠償
    責任，且永基公司違反僱傭契約，翁松男要求其於協助1號
    機接紙，官志豪亦呼請其協助等情，均應負連帶賠償責任一
    節，尚非可取。從而，上訴人依據侵權行為法則請求永基公
    司給付42萬4258元，及自起訴狀繕本送達翌日起（即96年12
    月25日）至清償日止按年息百分之五計算利息，為有理由；
    扣除原判決確定部分之32萬4323元本息部分，上訴人請求永
    基公司尚應再給付9萬9935元本息，應予准許。其依據侵權
    行為法則、僱傭關係，逾上開範圍部分之請求，及請求翁松
    男、官志豪應連帶給付部分，為無理由，應予駁回。原審就
    前揭應准許部分為上訴人敗訴之判決，尚有未洽，上訴意旨
    指摘原判決此部分不當，求予廢棄改判，為有理由，應由本
    院廢棄改判如主文第2項所示。上訴人於本院勝訴金額未逾
    150 萬元，於本院判決後已確定，無另為准免假執行宣告之
    必要；上訴人此部分假執行聲請，本應予以駁回，原判決就
    此部分駁回上訴人假執行之聲請，理由雖與本院決定不同，
    但結論並無二致，仍應予以維持（主文已包含於其餘上訴駁
    回之內）。其餘請求不應准許部分，原審為上訴人敗訴判決
    ，並駁回上訴人此部分假執行之聲請，於法並無不合，上訴
    意旨求予廢棄改判，為無理由，應駁回此部分上訴。
九、本件為判決基礎之事證已明，兩造其餘主張、陳述及所提證
    據，經審酌後，認均與本件結論無礙，不再一一論列，併予
    敘明。
十、據上論結，本件上訴為一部有理由，一部無理由，爰判決如
    主文。
中    華    民    國    100    年    3    月    15    日
                      勞工法庭
                        審判長法  官 藍文祥
                              法  官 張競文
                              法  官 吳燁山
正本係照原本作成。
上訴人如不服本判決，應於收受送達後20日內向本院提出上訴書
狀，其未表明上訴理由者，應於提出上訴後20日內向本院補提理
由書狀（均須按他造當事人之人數附繕本）上訴時應提出委任律
師或具有律師資格之人之委任狀；委任有律師資格者，另應附具
律師資格證書及釋明委任人與受任人有民事訴訟法第466條之1第
1項但書或第2項（詳附註）所定關係之釋明文書影本。如委任律
師提起上訴者，應一併繳納上訴審裁判費。
被上訴人不得上訴。
中    華    民    國   100    年    3     月    16    日
                              書記官 于  誠
附註：
民事訴訟法第466條之1（第1項、第2項）：
對於第二審判決上訴，上訴人應委任律師為訴訟代理人。但上訴
人或其他法定代理人具有律師資格者，不在此限。
上訴人之配偶、三親等內之血親、二親等內之姻親，或上訴人為
法人、中央或地方機關時，其所屬專任人員具有律師資格並經法
院認為適當者，亦得為第三審訴訟代理人。
附表：（永基公司自94年12月5日至96年12月5日支付薪資數額）
┌──┬──────┬──────────┐
│編號│日期        │金額（新台幣（下同）│
├──┼──────┼──────────┤
│ 1  │94年12月5日 │2萬6610元           │
├──┼──────┼──────────┤
│ 2  │95年1月5日  │2萬6260元           │
├──┼──────┼──────────┤
│ 3  │95年1月26日 │4萬1260元           │
├──┼──────┼──────────┤
│ 4  │95年3月6日  │2萬6260元           │
├──┼──────┼──────────┤
│ 5  │95年4月6日  │2萬7260元           │
├──┼──────┼──────────┤
│ 6  │95年5月4日  │2萬4260元           │
├──┼──────┼──────────┤
│ 7  │95年6月5日  │2萬7260元           │
├──┼──────┼──────────┤
│ 8  │95年7月4日  │2萬6260元           │
├──┼──────┼──────────┤
│ 9  │95年8月7日  │2萬5260元           │
├──┼──────┼──────────┤
│ 10 │95年9月5日  │2萬7260元           │
├──┼──────┼──────────┤
│ 11 │95年10月5日 │2萬5260元           │
├──┼──────┼──────────┤
│ 12 │95年11月6日 │2萬6260元           │
├──┼──────┼──────────┤
│ 13 │95年12月5日 │2萬6260元           │
├──┼──────┼──────────┤
│ 14 │96年1月5日  │2萬5260元           │
├──┼──────┼──────────┤
│ 15 │96年2月5日  │2萬7260元           │
├──┼──────┼──────────┤
│ 16 │96年3月5日  │2萬4260元           │
├──┼──────┼──────────┤
│ 17 │96年4月4日  │2萬6260元           │
├──┼──────┼──────────┤
│ 18 │96年5月25日 │2萬5260元           │
├──┼──────┼──────────┤
│ 19 │96年6月5日  │2萬7221元           │
├──┼──────┼──────────┤
│ 20 │96年7月5日  │2萬5221元           │
├──┼──────┼──────────┤
│ 21 │96年8月6日  │2萬6221元           │
├──┼──────┼──────────┤
│ 22 │96年9月5日  │2萬7221元           │
├──┼──────┼──────────┤
│ 23 │96年10月5日 │2萬4220元           │
├──┼──────┼──────────┤
│ 24 │96年11月5日 │2萬7220元           │
├──┼──────┼──────────┤
│ 25 │96年12月5日 │2萬6220元           │
├──┴──────┼──────────┤
│總計              │66萬7574元          │
└─────────┴──────────┘